【裁判字號】    90,訴,1450
【裁判日期】    920507
【裁判案由】    毒品危害防制條例
【裁判全文】
臺灣桃園地方法院刑事判決                          九十年度訴字第一四五號
    公  訴  人  臺灣桃園地方法院檢察署檢察官
    被      告  甲○○
    選任辯護人  陳萬發律師
                呂福元律師
右列被告因違反毒品危害防制條例案件，經檢察官提起公訴（九十年度偵字第一０七
九四號），本院判決如左：
    主  文
甲○○無罪。
    理  由
一、公訴意旨略以：被告甲○○與庚○○（通緝中，待到案後另行審結）共同基於販
    賣毒品之概括犯意聯絡，自九十年六月間起至同年七月四日期間，以00000
    00000、0000000000、0000000000、0000000
    000、0000000000、0000000000、000000000
    0等號行動電話為聯絡交易工具，並以桃園縣龜山鄉○○○路一八一巷四六號對
    面鐵皮屋二樓暫住處為分裝小包及聯絡等據點，連續在該處及桃園縣境等地，共
    同連續非法販賣第一級毒品海洛因及第二級毒品安非他命與各該購用者，並於九
    十年六月中旬及九十年七月一日或二日，先後在上址分別販賣第二級毒品安非他
    命每包新台幣（下同）二萬元一包及第一級毒品海洛因每包一萬元共二包之毒品
    給戊○○（另案偵辦），被告甲○○另於上開期間，連續不定時提供微量第一級
    毒品海洛因及第二級毒品安非他命與戊○○非法施用，迄九十年七月四日十九時
    許，戊○○為警查獲前揭購買未及施用之第一級毒品海洛因二點四公克、第二級
    毒品安非他命含袋重六十九點五公克、注射針筒四支等物，因而供出上情，隨即
    於九十年七月五日六時許，為警在上址二樓一號庚○○房中查扣海洛因分裝二十
    包總重三十六點一公克、分裝勺一支、0000000000號行動電話、買賣
    款三萬五千一百五十元、美金二百元；該樓五號房查扣粉碎機一台、研磨機一台
    、該樓十號甲○○房查扣海洛因四包總重一百五十一點二公克、安非他命二包總
    重五十三點四公克、0000000000、0000000000、0000
    000000號行動電話、買賣款三十三萬九千元、磅秤一台；甲○○之Ｇ七─
    二五七八號自用小客車內之研磨機一台、注射液二瓶、0000000000號
    行動電話。因認被告甲○○涉犯毒品危害防制條例第四條第一項販賣第一級毒品
    、第二項販賣第二級毒品罪嫌，及同條例第八條第一項之轉讓第一級毒品海洛因
    、第二項之轉讓第二級毒品安非他命罪嫌云云。
二、按犯罪事實應依證據認定之，無證據不得推定其犯罪事實。又不能證明被告犯罪
    者，應諭知無罪之判決，刑事訴訟法第一百五十四條、第三百零一條第一項分別
    定有明文。又認定不利於被告之事實，須依積極證據，所謂證據，係指合法之積
    極證據就犯罪事實能為具體之證明者，苟積極證據不足為不利於被告事實之認定
    時，即應為有利於被告之認定，更不必有何有利之證據，最高法院三十年上字第
    八一六號著有判例。而認定犯罪事實所憑之證據，無論其為直接或間接證據，其
    為訴訟上之證明，在客觀上以達於通常一般人均不致於有所懷疑，而得確信被告
    確曾犯罪之程度，始得據為有罪之認定，若未達此一程度，而有合理懷疑之存在
    時，即無從為有罪之確信，此觀最高法院七十六年度台上字第四九八六號判例意
    旨自明。
三、本件公訴人認定被告甲○○涉有前開販賣及轉讓第一級、第二級毒品罪嫌，無非
    係以證人戊○○、丁○○、盧文光之證述，復有海洛因、安非他命、行動電話等
    物扣案可資佐證，參以扣案毒品數量甚鉅，顯然超出自用、扣案款項亦符合如此
    數量之毒品販入、賣出可能進出之數額及其餘物品亦顯供販賣用途，可徵被告甲○○確有販賣、轉讓毒品之犯行等，為其主要論據。然訊據被告甲○○堅決否認
    有何販賣或轉讓第一級毒品海洛因、第二級毒品安非他命等犯行，並辯稱：伊從
    未販賣第一級毒品海洛因、第二級毒品安非他命給任何人，也未販賣或轉讓毒品
    予戊○○，況伊只看過戊○○一、二次面，只知道戊○○為庚○○同居女友，她
    如需要毒品直接跟庚○○拿就好，不須透由伊，而伊係與伊妻鄭仙梅及小孩共同
    居住查獲地點三號房，平常未使用其他房間，而當天查獲前因跟友人乙○○一同
    回到該處，不方便回三號房，恰巧丙○○在十號房，伊才跟乙○○一同進去十號
    房，在一號房、五號房、十號房內查獲之東西均非伊所有，伊也不知道是誰放的
    等語。經查：
    (一)證人戊○○關於其於九十年七月四日二十時許，為警查獲時所持有之毒品來源
      及供其平常施用之毒品來源，依據其於桃園縣警察局桃園分局製作之警訊筆錄
      所載：「（問：右記海洛因及安非他命來源為何？）我所有之海洛因、安非他
      命係向綽號孤呆（即庚○○）、綽號泰國人（甲○○）購得（問：你向庚○○
      、甲○○購買何種毒品？）購買海洛因及安非他命毒品（問：你曾向庚○○、
      甲○○購買幾次毒品？數量為何？）曾經購買過一次，海洛因、安非命各一包
      ，各以新台幣二萬元，總計四萬元購得，但重量不清楚，（問：於何時？何地
      交易）是在九十年七月一日二十時許在桃園縣龜山鄉○○○路一八一巷四六號
      對面鐵皮屋二樓完成交易（問：如何交易？）我都以行動電話0000000
      000號與庚○○聯絡，另撥打甲○○行動電話0000000000號及0
      000000000號聯絡後約定交易數量、金額，以現金交易完成（問：右
      記現金交付何人？）同時交付庚○○、甲○○二人（問：庚○○、甲○○等毒
      品來源為何？）庚○○海洛因來源係以三十餘萬元代價至台中購得，而甲○○
      之安非他命係上手自行送貨給甲○○，價錢數量我不知道（問：庚○○、甲○○是何關係？）他們二人合夥販賣毒品，庚○○負責海洛因來源，甲○○負責
      安非他命來源（問：庚○○、甲○○購得海洛因、安非他命毒品後作何處置？
      ）海洛因毒品購得後自行粉碎再參入葡萄糖等其他物品後再加以濃縮完成後再
      分裝販賣。安非他命則未再加工，只是加以分裝後販賣（問：庚○○、甲○○
      等販賣毒品網如何？）可說是北部地區最大販賣網，於右記處所二樓（即桃園
      縣龜山鄉○○○路一八一巷四十六號對面鐵皮屋），整個樓層房間都是庚○○
      、甲○○共同承租，每個房間都是他們二人的小弟，負責加工製造分裝海洛因
      毒品工作及販賣交易事宜（問：負責替庚○○、甲○○等加工分裝海洛因及安
      非命毒品之小弟有幾人？）人數很多，整個二樓所有的房間有人住的都是他們
      的小弟，而且做事非常小心謹慎，不是那麼容易抓的，我願意帶同警方至現場
      ，但希望警方能保護我的安全‧‧‧因我日前班入該處二樓一號房，所以內部
      情形我知道」，並於上開警訊筆錄末尾載明「拒簽：除非警再讓我施打１０Ｃ
      Ｃ海洛因，否則我臉色難看，檢察官不會讓我交保，請考慮我還要撫養二個兒
      子，即然不幫忙，我就拒簽」（見偵卷第三九頁至第四三頁），是證人戊○○
      並未於前開警訊筆錄簽名擔保其所為陳述之真實性，則其於警訊中所為指訴，
      能否採信已非無疑。其嗣於當天移送檢察官偵訊時起先稱：「（問：身上及（
      車牌號碼）Ｖ九─六三二八號車內查獲何物？）在我身上查獲海洛因四小包二
      點四公克、注射針筒四支、電子秤一個、分裝瓢一支、車內查獲安非他命六十
      九點五公克（問：前開東西是誰的？）是我朋友阿昌的，可能是他去買的（問
      ：為何在警方說毒品等物是你的？）不實在，是警方要我承認（問：毒品來源
      ？）不知道（問：為何在警訊說是向庚○○、甲○○買的？）不實在，是警方
      要我承認的（問：在警訊承認向阿偉買毒品？）沒有（問：與庚○○、甲○○
      、丁○○、丙○○關係？）庚○○是我男友，其餘三人是趙的朋友（問：毒品
      是庚○○交給你的？）不是（問：有無刑求逼供？）他們恐嚇我」等語（見偵
      卷第五三頁）），然經檢察官命證人戊○○與查獲員警盧文光當庭對質，戊○○始又改口稱：「（問：剛剛為何否認？）庚○○等人要我翻供（問：你毒品
      來源？）向庚○○買的，七月一日、二日在文化七路查獲地點向他買二萬元海
      洛因（問：二萬元可分裝幾包？）一點八公克二包（問：有無向甲○○買過？
      ）上個月中向甲○○買過安非他命二萬元，大概分裝一包‧‧‧（問：後來在
      文化七路天花板上查到之安非他命、海洛因在于、趙房間內查獲海洛因、安非
      他命、研磨機是你告訴警方因而查獲？）是的（問：如何確定十號房是甲○○
      所住？）因甲○○曾從十號房天花板拿安非他命、海洛因供我們用」等語（見
      偵卷第六十頁、第六四頁），其後經本院調查時又改稱：甲○○有給過其安非
      他命，但其和庚○○是男女朋友，甲○○是庚○○的朋友，所以甲○○沒有收
      錢，從二月開始，海洛因、安非他命都有，有需要就跟庚○○要，甲○○是從
      四、五月給其毒品，一次給多少不一定，甲○○只給安非他命，庚○○大部分
      是給海洛因，也有給安非他命。九十年七月四日被警在其身上查獲之毒品，是
      庚○○給其施用的，因為我們是男女朋友，是警察要其說毒品來源是庚○○和
      甲○○，這樣才能交保，在警訊所說購買情節都是虛構、自己想的等語，卻於
      同日又改稱甲○○沒有給過其安非他命等語（見本院九十一年四月三十日訊問
      筆錄），後在九十一年五月十六日本院單獨提訊證人戊○○，其又改稱：（九
      十年七月四日）身上查獲之毒品是甲○○賣給其的，甲○○賣過兩次，都是安
      非他命，第一次過程忘了，海洛因是其與庚○○一起買的，沒有向庚○○買毒
      品，但他有免費請其施用過，但次數很少；其需要海洛因就找庚○○，需要安
      非他命就找甲○○，有看過他們將海洛因有加工再分裝販賣，其去該處與他們
      聊天時，有看到他們從五號房天花板拿毒品出來一次，所以就想他們可能把東
      西藏在那，當天警訊時，因甲○○的小弟要找其麻煩、叫其不要把他們供出來
      ，所以其不敢簽警訊筆錄，才跟警察說要給其打十ＣＣ的海洛因才肯簽，但其
      知道這是不可能，所以才這麼說等語（見本院九十一年五月十六日訊問筆錄）
      。綜上，證人戊○○關於被告甲○○究有無販賣或提供海洛因、安非他命給其
      施用、毒品交易之時間、地點、次數、數量，及交付之原因係販賣？轉讓？或
      僅單純幫助施用等有關被告甲○○是否有販賣、轉讓毒品犯行之相關重要事項
      ，證人戊○○所為證述非但語焉不詳，且前後供述顯有不一致之情，已有瑕疵
      可指，自難率信。
    (二)況戊○○於警訊時證稱：其係以撥打門號0000000000號及0000
      000000號行動電話與被告甲○○聯絡，約定交易數量、金額等語（見偵
      卷第四二頁反面），惟查，被告甲○○堅決否認上開二行動電話門號為伊所使
      用，而警方於九十年七月五日至桃園縣龜山鄉○○○路一八一巷四十六號對面
      鐵皮屋當場查獲被告甲○○、共同被告庚○○、證人丙○○、丁○○，然在現
      場並未查扣上開二門號之行動電話，是若果被告甲○○確係以上開二門號行動
      電話做為聯絡販賣毒品之工具，何以警方未在現場發現查扣？又門號0000
      000000號行動電話登記使用名義人為己○○、0000000000號
      行動電話係預付卡，登記使用人為富爾科技股份有限公司，有中華電信股份有
      限公司台灣北區電信分公司九十年九月十三日北行二字第九０Ｃ八二０二四九
      六號函暨所檢附之客戶資料在卷可稽，且經證人己○○、萬耀興、林昌鑫到庭
      證稱並不認識甲○○、庚○○、戊○○或是綽號「泰國人」、「孤呆」之人等
      語明確（見本院九十一年十一月十五訊問筆錄），而遍查全卷亦無相關通聯紀
      錄可資佐證被告甲○○、庚○○曾使用上開二門號行動電話，因之，證人戊○○證稱其係以上開二門號行動電話聯絡被告甲○○、購買毒品事宜一情，並無
      補強證據得加以佐證，而其所為證言又有如上述之前後不一致之重大瑕疵，當
      難遽以採信。
    (三)至警方於上址一號房查獲之海洛因分裝二十包總重三十六點一公克、分裝勺一
      支、門號為0000000000號行動電話、現金三萬五千一百五十元、美
      金二百元，五號房查獲有粉碎機一台、研磨機一台、龍德葡萄糖一盒（二十九
      小包）、不明粉末二包毛重三四五公克，另在十號房內查獲海洛因四包毛重一
      百五十一點二公克、安非他命二包毛重五十三點四公克、門號0000000
      000號、0000000000號、0000000000號行動電話、現
      金三十三萬九千元、磅秤一台，而在車牌號碼Ｇ七─二五七八號自用小客車內
      起獲研磨機一台、注射液二瓶、門號為0000000000號行動電話，此
      有扣押物品清單、桃園縣警察局九十年八月二日桃警分刑字第四八二六０號函
      所檢附之扣案物品一覽表附卷可參（見偵卷第五一頁至第五二頁、第一七０頁
      至一七一頁），惟被告甲○○堅決否認上開物品均為伊所有，並辯稱：自伊所
      有、使用之車牌號碼Ｇ七─二五七八號自用小客車內起獲之研磨機一台是要給
      伊前妻鄭仙梅使用，兩瓶注射液是乙○○的，該門號0000000000號
      行動電話行動電話是伊平日在使用，然其餘在一號、五號、十號房查獲之毒品
      、物品均非伊所有，伊也不知道是誰的，伊是當天被查獲前不久才進去十號房
      等語。經查，有關桃園縣龜山鄉○○○路一八一巷四十六號對面鐵皮屋二樓各
      房之使用情形，共同被告庚○○於警訊、偵訊及本院調查時均供陳：該址一號
      房為其所居住，為警在一號房內查獲之毒品係其向綽號大姊之人購買，供自己
      施用，現金是其賭博得來等語甚詳（見偵卷第十四頁、第六四頁反面、第六五
      頁，本院九十年九月二十五日訊問筆錄），而證人即屋主丁○○於本院調查時
      到庭證稱；該鐵皮屋為其與其哥哥共同所有，平常均出租給他人使用，其將一
      號房、三號房、五號房鑰匙均交由甲○○，甲○○是住二樓三號房，庚○○是
      查獲時才知道他住在那裡，因為當時甲○○只說有朋友要住，但沒說是庚○○
      ，因此不知道庚○○有來住，二樓其他的房子都分租出去，十號房是在借給丙○○居住之前不久才搬走的，甲○○剛來時只住三號房，之後是陸續說要一號
      房跟五號房才交鑰匙給他等語（見本院九十二年四月四日訊問筆錄），核與證
      人丙○○於警訊、偵訊及本院調查時證稱：因為當時其母親林口長庚住院開刀
      ，為就近照顧，而且之前透由甲○○認識丁○○，有在那邊住過一次（約是九
      十年的端午節左右），住幾天而已，所以知道那邊有房子，就跟丁○○借房間
      居住，丁○○當天就開車載其到現場，是向丁○○借十號房，九十年七月五日
      零時才搬入，還在整理房間時，因看到甲○○就帶一個女孩子過來，其跟甲○○說其借住這房間，甲○○就走過來打招呼，過來以後要其幫忙到樓下車子拿
      東西上來，其一下樓就被警察查獲，過一會丁○○下樓也被警察押住，警察就
      帶我們上樓，其不認識庚○○，也不知道毒品是誰的；當時是丁○○用鑰匙開
      十號房房間門，該房間是有人居住過的跡象，但是看起來有好久沒人住的，裡
      面有灰塵和瓶瓶罐罐的東西，之前去住的時候甲○○是住在樓梯上去第三間房
      ，其住甲○○斜對面等語證述情節相符（見偵卷第二四頁、第六二頁、本院九
      十二年四月四日訊問筆錄），證人即查獲員警陳昌增亦證稱：在一號房查獲庚○○，在一間房（應係十號房）裡查獲甲○○跟另一個女生，另一間（應係五
      號房）無人居住等語（見本院九十一年十二月十一日訊問筆錄），是被告甲○○辯稱伊是住在三號房，於查獲前不久才進入十號房，並未使用一號房、五號
      房一情，與共同被告庚○○前開所述，及證人丁○○、丙○○、陳昌增所為證
      言互核一致，尚非不可採信。從而在被告甲○○堅決否認在該址各房間內所查
      獲之毒品、物品為伊所有，又查無其他積極證據足資證明警方於一號、五號、
      十號房內起獲之扣案物品係被告甲○○所有，自難為不利於被告甲○○之認定
      。另自被告甲○○所使用之前開自小客車內起獲之二瓶注射液，係證人乙○○
      所有，此為證人乙○○於警訊、本院調查時均證述甚詳（見本院九十年九月二
      十五日訊問筆錄），而扣案之研磨機一台、行動電話一支雖被告甲○○自承為
      伊所有，然上開物品本非專供販賣或轉讓毒品之用，自不足以認定確與販毒行
      為有關，被告甲○○既否認有販賣或轉讓第一級毒品海洛因及第二級毒品安非
      他命之行為，是不得僅憑主觀推測，即指上開在其身上查獲之物，其係販毒所
      用或因販毒所得之物。
    (四)至公訴人指稱被告甲○○於九十年六月間至同年七月間有非法販賣第一級毒品
      、第二級毒品安非他命與各該購買者云云，然遍查全卷，關於買主年籍資料、
      非法販賣之數量、價額及獲利多寡等資料，均付之闕如，也無任何得作為裁判
      上依據之證據，足資證明被告甲○○確有以營利為目的而販入第一級毒品海洛
      因、第二級毒品安非他命或將之售出等犯行。是以，本案既無被告甲○○以營
      利為目的，將毒品販入或賣出之積極事證，亦無證據證明被告甲○○有販賣或
      轉讓第一級毒品海洛因、第二級毒品安非他命給不特定人之行為，是被告甲○○所辯並無販賣或轉讓毒品犯行，應堪採信，
四、綜上所述，證人戊○○關於被告甲○○曾提供、販賣安非他命與其施用部分之供
    述，陳述前後不一致，本身已有瑕疵，且無任何積極證據或補強證據足以證明其
    於警訊之陳述有可信之特別情況保證，而可認與事實相符，自不足資為不利於被
    告之罪證。是以本案公訴人起訴所憑事證，尚不足以積極證明被告甲○○犯罪，
    而本院依卷存證據為職權調查，亦未發見其他足可形成有罪心證之資料，是以，
    既查無其他足以證明被告有販賣、轉讓第一級毒品海洛因、第二級毒品安非他命
    予戊○○之確切證據，也無其他積極證據得證明被告甲○○有與共同被告庚○○
    有何共同販賣第一級毒品海洛因、第二級毒品安非他命犯行予不特定人，或是有
    何犯意聯絡、行為分擔，而有合理懷疑存在，致使無從形成有罪之確信時，依「
    罪證有疑，利於被告」之證據法則，認不能證明被告甲○○有販賣或轉讓毒品之
    犯行，自應為被告甲○○無罪之判決。
據上論斷，應依刑事訴訟法第三百零一條第一項，判決如主文。
本案經檢察官蔡正雄到庭執行職務。
中      華      民      國    九十二    年      五      月      七      日
                                 臺灣桃園地方法院刑事第六庭
                                       審判長法  官  周政達
                                             法  官  游紅桃
                                             法  官  何俏美
右正本證明與原本無異。
如不服本判決，應於判決送達後十日內向本院提出上訴狀( 應附繕本 )，上訴於
臺灣高等法院。
                                             書記官 王泰元
中      華      民      國    九十二    年      五      月     十三     日


司法院資訊處製作；財團法人民間司法改革基金會備份。
